【裁判字號】    99,審訴,2066
【裁判日期】    990630
【裁判案由】    毒品危害防制條例
【裁判全文】
臺灣高雄地方法院刑事判決            99年度審訴字第2066號
公  訴  人  臺灣高雄地方法院檢察署檢察官
被      告  甲○○
上列被告因毒品危害防制條例案件，經檢察官提起公訴（99年度
偵字第2348、2851號），嗣於本院準備程序中，被告就被訴事實
為有罪之陳述，經本院告知簡式審判程序之旨，並聽取被告與公
訴人之意見後，合議庭裁定由受命法官獨任進行簡式審判程序，
判決如下：
    主  文
甲○○犯如附表所示之罪，共肆罪，均累犯，各處如附表所示之
刑（含主刑及從刑）。應執行有期徒刑壹年捌月，扣案第一級毒
品海洛因壹包（含包裝袋，檢驗後淨重零點零捌參公克），沒收
銷燬之。
    事  實
一、甲○○前於民國87年因施用毒品案件，經本院以87年度毒聲
    字第757 號裁定送觀察、勒戒後，認有繼續施用毒品之傾向
    ，復經本院以87年度毒聲字第1305號裁定令入戒治處所施以
    強制戒治，於89年4 月5 日期滿執行完畢釋放，由臺灣高雄
    地方法院檢察署檢察官以89年度戒毒偵字第479 號為不起訴
    處分確定。又因施用第一、二級毒品案件，經本院以90年度
    訴字第128 號判決判處應執行有期徒刑7 月確定，嗣後再因
    竊盜、搶奪等案件，經本院分別以90年度鳳簡字第745 號判
    決判處有期徒刑2 月確定，及以90年度訴字第3017號判決判
    處有期徒刑1 年6 月確定，上開3 案經接續執行，於92年11
    月21日縮短刑期假釋出監，於93年1 月29日假釋期滿執行完
    畢。再因施用第一、二級毒品案件，經院以93年度訴字第91
    2 號判決判處應執行有期徒刑11月確定，於94年5 月3 日縮
    短刑期執行完畢。詎仍未戒除毒癮，於前開觀察、勒戒、強
    制戒治執行完畢釋放後5 年內明知海洛因及甲基安非他命分
    別係毒品危害防制條例所列管之第一級毒品及第二級毒品，
    不得非法施用、持有，竟基於施用第一級毒品海洛因、第二
    級毒品甲基安非他命之犯意，於附表編號一至三所示之時間
    、地點，以附表編號一至三所示之方式，分別施用第一級毒
    品海洛因及第二級毒品甲基安非他命各1 次。另基於持有第
    一級毒品海洛因之犯意，於附表編號四所示之時間、地點，
    購得第一級毒品海洛因1 包而持有之。嗣分別於附表所示之
    時間、地點為警查獲，並徵得其同意後採尿送驗，檢驗結果
    呈可待因、嗎啡或甲基安非他命陽性反應，始悉上情。
二、案經高雄市政府警察局左營分局、三民第二分局報請臺灣高
    雄地方法院檢察署偵查起訴。
    理  由
一、本件被告甲○○所犯係死刑、無期徒刑、最輕本刑為3 年以
    上有期徒刑以外之罪，其於準備程序中就被訴事實為有罪之
    陳述，經本院告知簡式審判程序之旨，並聽取公訴人及被告
    意見後，合議庭裁定由受命法官獨任進行簡式審判程序，合
    先敘明。
二、訊據被告對於上揭時、地，施用第一級毒品海洛因、第二級
    毒品甲基安非他命及持有第一級毒品之事實，均坦承不諱，
    並有高雄市立凱旋醫院99年3 月15日A00000000 號濫用藥物
    尿液檢驗報告、高雄市政府警察局左營分局毒品案嫌疑人尿
    液代碼與姓名對照表（尿液編號：C99131號）、高雄市立凱
    旋醫院99年5 月6 日A00000000 號濫用藥物尿液檢驗報告、
    高雄市政府警察局三民二分局偵辦毒品案件嫌疑人尿液採證
    代碼對照表（尿液代碼：H-129 號）各1 份在卷可稽，又扣
    案之白色粉末1 包，經送檢驗結果，確係第一級毒品海洛因
    ，亦有高雄市立凱旋醫院99年6 月11日高市凱醫驗字第1332
    7 號濫用藥物成品檢驗鑑定書（驗前淨重0.092 公克、驗後
    淨重0.083 公克）1 份在卷可憑。足徵被告之任意性自白核
    與事實相符，應堪信為真實，可採為本件論罪科刑之依據。
    是本件事證明確，被告施用第一、二級毒品、持有第一級毒
    品之犯行，洵堪認定，應予依法論科。
三、按海洛因為毒品危害防制條例第2 條第2 項第1 款所稱之第
    一級毒品，依法不得施用、持有。次按觀察、勒戒或強制戒
    治執行完畢釋放後，5 年內再犯第10條之罪者，應依一般刑
    事訴訟程序予以起訴論罪科刑，此觀諸毒品危害防制條例第
    20條、第23條第2 項規定自明。再按犯毒品危害防制條例第
    10條之罪，經觀察、勒戒後，認無繼續施用毒品之傾向，應
    即釋放，並為不起訴處分；認有繼續施用毒品之傾向者，應
    由檢察官聲請法院裁定令入戒治處所施以強制戒治，至無繼
    續戒治之必要，強制戒治期滿，應即釋放，由檢察官為不起
    訴處分。經觀察勒戒、強制戒治執行完畢釋放後，5 年內再
    犯第10條之罪，依93年1 月9 日修正施行之毒品危害防制條
    例第23條第2 項規定意旨，應由檢察官偵查起訴。又依修正
    後之規定，僅限於「初犯」及「5 年後再犯」二種情形，始
    應先經觀察、勒戒或強制戒治程序。倘被告於5 年內已再犯
    ，經依法追訴處罰，縱其第3 次（或第3 次以上）再度施用
    毒品之時間，在初犯經觀察、勒戒或強制戒治執行完畢釋放
    5 年以後，已不合於「5 年後再犯」之規定，且因已於「5
    年內再犯」，顯見其再犯率甚高，原實施觀察、勒戒或強制
    戒治，已無法收其實效，即應依該條例第10條處罰（最高法
    院97年度第5 次刑事庭會議決議參照）。查被告於87年因施
    用毒品案件，經本院以87年度毒聲字第757 號裁定送觀察、
    勒戒後，認有繼續施用毒品之傾向，復經本院以87年度毒聲
    字第1305號裁定令入戒治處所施以強制戒治，於89年4 月5
    日期滿執行完畢釋放，由臺灣高雄地方法院檢察署檢察官以
    89年度戒毒偵字第479 號為不起訴處分確定。又因施用第一
    、二級毒品案件，經本院以90年度訴字第128 號判決判處應
    執行有期徒刑7 月確定。因被告於強制戒治執行完畢釋放後
    ，5 年內再犯毒品危害防制條例第10條之罪，且再犯本次施
    用第一級毒品罪，是依前開說明，應依法追訴處罰。
四、核被告所為，係犯毒品危害防制條例第10條第1 項之施用第
    一級毒品罪（2 罪）、第10條第2 項之施用第二級毒品罪、
    第11條第1 項之持有第一級毒品罪。其中施用第一、二級毒
    品之部分，持有第一級毒品海洛因、第二級毒品甲基安非他
    命之低度行為，分別為施用之高度行為吸收，均不另論罪。
    被告所犯上開4 罪，犯意各別，行為互殊，應予分論併罰。
    被告有上開犯罪科刑及執行紀錄，此有臺灣高等法院被告前
    案紀錄表1 份在卷可稽，其前受徒刑之執行完畢後，5 年以
    內故意再犯本件有期徒刑以上之各罪，為累犯，應依刑法第
    47條第1 項規定，分別加重其刑。審酌被告前經強治戒治執
    行完畢釋放後，仍未能徹底戒絕毒品，復再犯本件施用、持
    有毒品罪，顯見其自制力不足，無法擺脫毒品，惟念所犯之
    罪乃屬戕害自身身心健康行為，其行為本身對社會所造成之
    危害並非直接，反社會性之程度應屬較低，且其犯後已坦認
    犯行等一切情狀，分別量處如主文所示之刑，並定其應執行
    刑，以資懲儆。另扣案第一級毒品海洛因1 小包，經檢驗結
    果，呈海洛因陽性反應，已如前述，因殘留於包裝袋之毒品
    殘渣已無法析離，應將包裝袋同視為第一級毒品，不問屬於
    被告與否，均應依毒品危害防制條例第18條第1 項前段併予
    宣告沒收銷燬之；至於鑑驗耗損之海洛因既已滅失，自無庸
    再為沒收銷燬之諭知。
據上論斷，應依刑事訴訟法第273 條之1 第1 項、第284 條之1
、第299 條第1 項前段，毒品危害防制條例第10條第1 項、第2
項、第11條第1 項、第18條第1 項，刑法第11條、第47條第1 項
、第51條第5 款，判決如主文。
本案經檢察官杜妍慧到庭執行職務。
中    華    民    國    99    年    6    月     30    日
                  刑事第十庭  法  官  曾子珍
以上正本證明與原本無異。
如不服本判決應於收受送達後10日內向本院提出上訴書狀，並應
敘述具體理由；如未敘述上訴理由者，應於上訴期間屆滿後20日
內向本院補提理由書（均須按他造當事人之人數附繕本）「切勿
逕送上級法院」。
中    華    民    國    99    年    6    月     30    日
                              書記官  李承悌
附錄論罪科刑法條
毒品危害防制條例第10條（施用毒品罪）
施用第一級毒品者，處6月以上5年以下有期徒刑。
施用第二級毒品者，處3年以下有期徒刑。
毒品危害防制條例第11條
持有第一級毒品者，處 3 年以下有期徒刑、拘役或新臺幣 5 萬
元以下罰金。
持有第二級毒品者，處 2 年以下有期徒刑、拘役或新臺幣 3 萬
元以下罰金。
持有專供製造或施用第一、二級毒品之器具者，處 1 年以下有期
徒刑、拘役或新臺幣 1 萬元以下罰金。
持有毒品達一定數量者，加重其刑至二分之一，其標準由行政院
定之。
 附表：
┌─┬────┬────────┬──────────┬───────┐
│編│施用或持│ 施用或持有地點 │   查獲時間、地點   │宣告刑        │
│號│有時間  │                │                    │              │
├─┼────┼────────┼──────────┼───────┤
│一│99年2 月│在高雄市三民區十│於99年2 月21日14時許│甲○○犯施用第│
│  │21日13時│全一與自由一路交│，在高雄市左營區重立│一級毒品罪，累│
│  │許      │岔路口處「坎城戲│路前，因形跡可疑為警│犯，處有期徒刑│
│  │        │院」之廁所內，以│盤查，嗣經其同意後採│捌月。        │
│  │        │針筒注射方式，施│尿送驗，結果確呈可待│              │
│  │        │用海洛因1 次。  │因、嗎啡陽性反應。  │              │
├─┼────┼────────┼──────────┼───────┤
│二│99年2 月│同上地點，以燒烤│同上，嗣經其同意後採│甲○○犯施用第│
│  │21日某時│鋁箔紙方式，施用│尿送驗，結果確呈甲基│二級毒品罪，累│
│  │許      │甲基安非他命1 次│安非他命陽性反應。  │犯，處有期徒刑│
│  │        │。              │                    │肆月。        │
├─┼────┼────────┼──────────┼───────┤
│三│99年4 月│在高雄市三民區加│於99年4 月19日20時許│甲○○犯施用第│
│  │18日某時│油站公廁內，以針│，騎乘機車在高雄市三│一級毒品罪，累│
│  │許      │筒注射方式，施用│民區○○路182 號「酷│犯，處有期徒刑│
│  │        │海洛因1 次。    │酷龍遊藝場」前，因形│捌月。        │
│  │        │                │跡可疑為警盤查，嗣經│              │
│  │        │                │其同意後採尿送驗，結│              │
│  │        │                │果確呈可待因、嗎啡陽│              │
│  │        │                │性反應。            │              │
├─┼────┼────────┼──────────┼───────┤
│四│99年4 月│在高雄市三民區鼎│同上，並當場扣得其持│甲○○犯持有第│
│  │19日18時│中路182 「酷酷龍│有第一級毒品海洛因1 │一級毒品罪，累│
│  │許      │遊藝場」，向真實│包（驗前淨重0.092公 │犯，處有期徒刑│
│  │        │姓名年籍不詳綽號│克、驗後淨重0.083公 │肆月；扣案第一│
│  │        │阿文（音譯）之人│克。嗣將扣案物送驗，│級毒品海洛因壹│
│  │        │，以新臺幣500 元│檢驗結果確為海洛因。│包（含包裝袋，│
│  │        │之代價，購得第一│                    │檢驗後淨重零點│
│  │        │級毒品海洛因1 包│                    │零捌參公克），│
│  │        │。              │                    │沒收銷燬之。  │
└─┴────┴────────┴──────────┴───────┘

司法院資訊處製作；財團法人民間司法改革基金會備份。
